【裁判字號】    89,婚,398
【裁判日期】    890615
【裁判案由】    離婚
【裁判全文】
臺灣臺中地方法院民事判決  八十九年度婚字第三九八號
    原      告  甲○○
                        居台中.
    被      告  乙○○  住臺中.
                        居台中.
右當事人間請求離婚事件，本院判決如左：
    主    文
原告之訴駁回。
訴訟費用由原告負擔。
    事    實
甲、原告方面：
一、聲明：請准原告與被告離婚。
二、陳述：兩造於民國六十六年結婚。惟被告於八十七年六月間無故離家出走，原告
    乃於八十八年三月八日在報紙刊登廣告，並於同年四月以存證信函要求被告返家
    ，原告並於八十八年訴請被告履行同居義務，兩造達成願履行同居義務之和解。
    然被告仍不同居，在此狀態繼續中，又無不能同居之正當理由，顯惡意遺棄原告
    ，爰依民法第一千零五十二條第一項第五款之規定訴請離婚。
三、證據：提出戶籍謄本一件、報紙、存證信函影本各一件為證，並聲請訊問證人王
    裕明。
乙、被告方面：
一、聲明：如主文所示。
二、陳述：被告於履行同居和解後，不回去與原告同住，乃因原告打被告，且原告將
    門鎖住。而於原告將鑰匙交給被告後，有回兩造之住所打掃，並有於該處居住。
三、證據：聲請訊問證人林孟瑱、林淑惠、林曉琪。
丙、本院依職權調閱本院八十八年度婚字第六七一號履行同居卷宗。
    理    由
一、按夫妻之一方以惡意遺棄他方在繼續狀態中者，得請求離婚，民法第一千零五十
    二條第一項第五款固定有明文。惟按夫妻之一方以惡意遺棄他方者，不僅須有違
    背同居義務之客觀事實，並須有拒絕同居之主觀情事，始為相當，最高法院著有
    四十九年度台上字第一二五一號判例意旨足資參照。原告主張兩造為夫妻，惟被
    告於八十七年六月間離家出走，原告乃於八十八年三月八日在報紙刊登廣告，並
    於同年四月以存證信函要求被告返家，原告並於八十八年訴請被告履行同居義務
    ，兩造達成願履行同居義務之和解之事實，固據原告提出戶籍謄本、報紙、存證
    信函等為證，並經本院調閱本院八十八年度婚字第六七一號履行同居卷宗查核屬
    實，固應認為真實。再雖證人即原告親戚王裕明於本院證述：約在八十九年過年
    時，我問原告為何不鎖門，原告說要讓他太太回去等語。然該證人之證言僅能認
    原告於八十九年過年時未鎖門，並不足認原告均一直未鎖門。而被告抗辯被告於
    履行同居和解後，不回去與原告同住，乃因原告打被告，且原告將門鎖住。而於
    原告將鑰匙交給被告後，有回兩造之住所打掃，並有於該處居住之事實，亦據證
    人即兩造子女林孟瑱、林淑惠、林曉琪均於本院證述：八十七年暑假時，父母二
    人口角，我們要去勸架，但父親以為我們是維護母親，父親也將林淑惠一起打傷
    ，那次母親頭部及手受傷，林淑惠手被鐵器打傷，受傷流血。之後父親就將門鎖
    上，不讓母親回去。之前父親有將鑰匙交給林曉琪，我們有回去雅潭路房子打掃
    房子，也在那煮東西，但該處天花板掉下，也沒有電，才沒有留下來住，後來父
    親將鑰匙要回去。直至八十九年五月十八日開庭後，父親才給我們鑰匙，目前晚
    上均有回雅潭路之住處煮東西等語屬實。證人林孟瑱、林淑惠、林曉琪於本院之
    證述核均屬相符，並與被告之抗辯亦屬相符，證人林孟瑱、林淑惠、林曉琪之證
    言自屬可信。被告之抗辯自亦堪認為真實。再按夫妻之住所，由雙方共同協議之
    ，未為協議或協議不成時，得聲請法院定之。法院為前項裁定前，以夫妻共同戶
    籍地推定為其住所，民法第一千零二條定有明文。查本件兩造之共同戶籍地乃位
    臺中縣大雅鄉○○路三二九巷六八號，有原告提出之戶籍謄本可稽。則該處即為
    兩造夫妻之共同住所。而原告現並未住於該處，乃住於橫山等情，亦據前開證人
    林孟瑱、王裕明均於本院證述屬實。則被告於履行同居和解後，原因無鑰匙未能
    進入兩造共同之住所，嗣得該住所鑰匙，即有回該住所打掃，並均有回該住所為
    煮東西等生活，而係原告自行未住於該住所，自難認被告有何違背同居義務之客
    觀事實及有何拒絕同居之主觀情事。揆諸前開說明，被告當無惡意遺棄原告情事
    。原告依據民法第一千零五十二條第一項第五款之規定請求離婚，即無理由。
二、據上論結：本件原告之訴為無理由，依民事訴訟法第七十八條判決如主文。
中      華      民      國    八十九    年      六      月  十五    日
                                      臺灣臺中地方法院家事法庭
~B法      官  陳秋月
右為正本係照原本作成
如對本判決上訴應於判決送達後廿日向本院提出上訴狀
中      華      民      國    八十九    年      六      月      十五    日
~B法院書記官


司法院資訊處製作；財團法人民間司法改革基金會備份。
